【裁判字號】    95,上更(一),293
【裁判日期】    951228
【裁判案由】    毒品危害防制條例
【裁判全文】
臺灣高等法院臺中分院刑事判決     95年度上更(一)字第293號
上  訴  人
即  被  告  甲○○
                      之113.
                    （現另案在台灣台中監獄台中分監執行中）
選任辯護人  楊雯齡  律師
上列上訴人因毒品危害防制條例案件，不服臺灣臺中地方法院94
年度訴字第2958號中華民國94年12月30日第一審判決（起訴案號
：臺灣臺中地方法院檢察署94年度偵字第11914、11923號），提
起上訴，判決後經最高法院發回，本院更審判決如下：
    主  文
原判決關於甲○○販賣第一級毒品部分撤銷。
甲○○共同販賣第一級毒品，未遂，累犯，處有期徒刑柒年陸月
。扣案之第一級毒品海洛因零點伍伍公克（驗後淨重）沒收銷燬
之，空包裝袋陸個（重壹點陸陸公克）均沒收。未扣案之000000
0000號行動電話壹支（不含SIM卡） 沒收，如不能沒收時，追徵
其價額。
    事  實
一、甲○○前於民國（下同）89年間因違反毒品危害防制條例案
    件，經臺灣臺中地方法院以90年度訴字第63號判處有期徒刑
    1年2月確定，復因違反槍砲彈藥刀械管制條例案件，經同院
    以92年度訴字第275號判處有期徒刑8月確定， 2案併合執行
    ，甫於93年8月8日縮刑期滿執行完畢。猶未知悔改，與林文
    勝（業經本院判處有期徒刑7年4月確定）一同住在以林文勝
    名義租用之臺中縣大肚鄉○○路445號2樓房屋， 2人均染有
    施用毒品之惡行，均明知第一級毒品海洛因係屬管制之毒品
    ，不得販賣，其 2人先於不詳時地，非因販賣而持有數量不
    詳之第一級毒品海洛因後，因黃榮珍毒癮發作（施用毒品部
    分另由檢察官偵辦），於94年7月21日12時20分許，撥打000
    0000000號行動話電話 （電話為不知情林文賢女友陳淑滿所
    有）與林文勝接洽購買海洛因，並表明願以黃榮珍所有價值
    約新臺幣（下同） 1、2千元之手錶1只向林文勝換取購買海
    洛因 1小包，林文勝與甲○○竟共同基於販賣海洛因以營利
    之犯意聯絡，由林文勝與黃榮珍議定交易地點在林文勝位於
    臺中縣大肚鄉○○路445號2樓租屋處後方之停車場，並指示
    黃榮珍抵達上開停車場後撥打甲○○所有並持用之00000000
    00號行動電話再行聯絡，甲○○則依林文勝指示與黃榮珍聯
    絡後，持毛重約0.3公克之海洛因1包前往該停車場擬交付予
    黃榮珍。同日上午12時50分許，甲○○持上開毛重約 0.3公
    克之海洛因抵達該停車場，著手販賣海洛因予黃榮珍、尚未
    交付之際，為警當場逮捕而未遂，並扣得甲○○所持有、丟
    置地上之海洛因 1包；經警由甲○○帶往上址租屋處，當場
    查扣毒品海洛因5包 （連同上揭海洛因1包，合計6包，海洛
    因共淨重0.55公克，包裝共重1.66公克）。
二、案經彰化縣警察局彰化分局報告臺灣臺中地方法院檢察署檢
    察官偵查起訴。
    理  由
壹、關於證據能力部分：
一、按被告以外之人於審判外之陳述，雖不符刑事訴訟法第 159
    條之1至第159條之4 之規定，然經當事人於審判程序同意作
    為證據，法院審酌該言詞陳述作成時之情況，認為適當者，
    亦得為證據；當事人、代理人或辯護人於法院調查證據時，
    知有刑事訴訟法第159條第1項不得為證據之情形，而未於言
    詞辯論終結前聲明異議者，視為有前項之同意，刑事訴訟法
    第159條之5定有明文。查證人黃榮珍於警詢及檢察官偵訊時
    所為之陳述，固均為審判外之陳述而屬傳聞證據，惟原審及
    本院更審審理時，已依法定程序傳喚證人黃榮珍到場，命其
    具結陳述，並使被告有與證人對質及詰問之機會，已確保被
    告之對質詰問權，且被告就前開審判外之陳述，於原審及本
    院審理中均不爭執其證據能力，復未曾於言詞辯論終結前聲
    明異議，而本院審酌上開陳述作成時之情況，並無違法取證
    之瑕疵，認以之作為證據為適當，揆諸上開規定，證人黃榮
    珍於審判外之陳述，有證據能力。
二、按現行刑事訴訟法第287條之2規定「法院就被告本人之案件
    調查共同被告時，該共同被告準用有關人證之規定」，即共
    同被告對於其他共同被告之案件而言，為被告以外之第三人
    ，本質上屬於證人，為確保被告對證人之對質詰問權，證人
    於審判中，應依法定程序，到場具結陳述，並接受被告之詰
    問，其陳述始得作為認定被告犯罪事實之判斷依據。本件共
    同被告林文勝於偵查中向檢察官所為之陳述，其中有部分內
    容係關於自己所涉犯嫌之事實，本毋庸命具結，而該部分雖
    與被告甲○○所涉之犯罪事實相關，仍無從加以分割，且本
    件共同被告林文勝於原審審判期日已以證人身分作證，並經
    交互詰問程序確實保障被告甲○○之訴訟權，該偵訊筆錄自
    有證據能力，併此敘明。
貳、認定本案犯罪事實之理由：
一、訊據上訴人即被告（下稱被告）甲○○矢口否認有共同販賣
    海洛因之犯行，辯稱：扣案之海洛因係伊與林文勝合買的，
    買回來當場分裝3小包，當天在伊身上查獲的是3小包，為了
    方便攜帶而再以1個袋子裝，每小包連袋重約 0.3或0.4公克
    ，每小包 1千元，而黃榮珍打電話給林文勝，他們說什麼伊
    不知道，林文勝告訴伊說等一下替他拿鑰匙給黃榮珍云云。
二、經查：
  (一)被告甲○○與證人黃榮珍於 94年7月21日12時50分許，相約
    在臺中縣大肚鄉○○路445號2樓林文勝租屋處後方之停車場
    見面，當時甲○○持海洛因1小包，見到警察時即將海洛因1
    小包丟置地上，經警扣得該丟置地上之海洛因 1小包；並由
    甲○○帶同警察在上開租屋處，當場查扣第一級毒品海洛因
    5小包等情， 業經證人黃榮珍於警詢、偵查及原審法院審理
    時證述明確；又扣案之白粉共計 6包，經法務部調查局以化
    學呈色法及氣相層析質譜儀分析法鑑定結果，每包白粉均含
    第一級毒品海洛因成分，驗後之海洛因粉末合計淨重0.55公
    克，空包裝共重1.66公克，有法務部調查局94年10月20日調
    壹字第0940012806號鑑定通知書影本在卷可稽（見本院卷宗
    第63頁，原附於原審法院94年度訴字第1607號被告甲○○施
    用毒品案卷第99頁，經本院調卷影印附卷），足見被告甲○
    ○為警查獲時，確將其持有之上開第一級毒品海洛因 1小包
    丟置地上。雖被告甲○○於偵查中辯稱當天在伊身上查獲的
    1包海洛因，其內有3小包云云，及本院審理中辯稱：扣案之
    海洛因係伊與林文勝合買的，買回來當場分裝 3小包，當天
    在伊身上查獲的是3小包，為了方便攜帶而再以1個袋子裝，
    每小包連袋重約0.3或0.4公克云云，惟被告甲○○於上揭時
    間，在上開停車場經警當場查扣其持有、丟置地上之海洛因
    ，確為1小包，毛重約0.3公克，並由甲○○帶同警察前往上
    址租屋處，當場查扣毒品海洛因 5小包等情，已據被告甲○
    ○於警詢中供述明確，且核諸卷附之扣押物品目錄表、收據
    及照片（見彰警分刑字第0940012806號卷宗），警察在上揭
    時地當場查扣甲○○持有、丟置地上之海洛因 1小包，其內
    並未見有何以 3小袋分裝之情事，被告此部分辯詞，與事實
    不符，不可採信。
  (二)證人黃榮珍於偵查中證稱「（問：查獲前與誰約在被查獲地
    點見面？）與林文勝約的」，「（問：約林文勝用意？）問
    他有沒有海洛因，林文勝說有，他叫我在停車場等，就在打
    公共電話處等他，甲○○下來時說是林文勝叫他拿東西給我
    ，東西還沒拿到手，警察就拿搜索票要搜索甲○○」，「（
    問：查獲當天為何向林文勝買？）我是要他給我一點海洛因
    ，我要以價值1、2千元的手錶跟他交換」，「我意思就是要
    用手錶交換毒品」等語 （見94年度偵字第11914號卷宗第36
    至38頁）；於原審法院審理時證稱：「我打電話給被告林文
    勝，對被告林文勝說我在『提藥』，問被告林文勝是否有海
    洛因可以給我施用，林文勝回答叫我在查獲地等，有人會拿
    海洛因下來，後來是被告甲○○下來；我打電話去時，是被
    告林文勝接的，被告林文勝說同意分一點毒品給我施用，叫
    我先過去，並說到了之後再打另一支手機號碼，我到那裡就
    打另一支手機號碼，是被告甲○○接的，被告甲○○叫我在
    被查獲地點那裡等；我也不知道誰要下來，並沒有提到任何
    人拿鑰匙給我，是叫我在被查獲那裡等，就會有人拿毒品給
    我」、「當日只帶一只自己的手錶，是我自己的手錶，不是
    甲○○的手錶」等語（見原審卷第183至186頁）；又同案被
    告林文勝於偵查中供述 「（問：94年7月21日黃榮珍幾點打
    電話找你？）當時我在遊藝場，中午接到黃榮珍電話，他向
    我要甲○○電話，說有事情要找甲○○，我給他0000000000
    的樣子」，被告甲○○於偵查中供述「（問：黃榮珍打何電
    話給你？）0000000000」 （見94年偵字第11923號卷宗第56
    、57頁），於本院審理中供述「（問：黃榮珍打給你，當時
    你的手機號碼？）0000000000」（見本院卷宗第51頁背面）
    ，「（問：如何聯絡林文勝）我打他手機0000000000」（見
    94年偵字第11914號卷宗第20頁） 等語，核證人黃榮珍與被
    告甲○○及林文勝間並無親誼或怨隙，不致故為有利或不利
    被告之陳述，且其於偵查及原審法院審理時之供述始終一致
    ，其證詞具憑信性，再徵諸卷附之通聯紀錄，該0000000000
    號電話於當日12時20分、12時47分時確有通聯情形（見94年
    偵字第11923號卷宗第46頁），該 0000000000號電話，於當
    日被警察查獲前亦有通聯情形（見原審卷宗第104、105、10
    6頁），而 0000000000號電話，係被告甲○○女友陳淑滿所
    有，供被告林文勝使用，0000000000號電話係被告甲○○所
    有並由其自己持用，此據被告甲○○供述在卷，並有電話申
    請人資料在卷可稽 （見94年偵字第11923號卷宗第45、57頁
    、原審卷宗第99頁），足認被告甲○○所以會出現在上開停
    車場，並於見警到來時，將所持有之上開第一級毒品海洛因
    1小包丟置地上，係因證人黃榮珍撥打門號 0000000000號行
    動電話予被告林文勝洽購海洛因，雙方談妥後，林文勝指示
    黃榮珍前往上開查獲地點，並在抵達後撥打甲○○持用之門
    號0000000000號行動電話再行聯絡，而被告甲○○因之與黃
    榮珍聯絡後，持第一級毒品海洛因 1小包前往上開停車場，
    並擬將之交付予黃榮珍。至證人黃榮珍於偵查中陳述「（問
    ：查獲前與誰約在被查獲地點見面？）與林文勝約的，就在
    停車場旁邊的公用電話打0000000000與他聯絡，12點多打的
    ，被查獲前10分鐘打的」，惟依卷附之通聯紀錄，未見該00
    00000000號電話於當日12點多有何通聯情形（見94年偵字第
    11914號卷宗第43頁） ；其此部分陳述，或有記憶錯誤之情
    事，難以採信；又證人黃榮珍於本院更審前審理時翻異前詞
    ，改稱伊於該日打電話予林文勝後，再打電話時係甲○○接
    的，甲○○就拿鑰匙下來，並無所謂的毒品買賣，之前所證
    要以手錶交換海洛因一詞係謂該隻手錶很漂亮要借他帶云云
    ，惟證人黃榮珍於偵查中之陳述，是在記憶猶新的情況下直
    接作成，與事實較相近，且當時被告未在場，直接面對檢察
    官詢問所為陳述較為坦然，亦較無受外力干擾或事後串謀之
    情形，而與其於原審作證時之陳述亦相符，自以證人黃榮珍
    於偵查及原審審理時之陳述為可採，其於本院更審前審理中
    陳述，顯係附和、迴護被告之詞，尚難採為有利於被告之認
    定。
  (三)本案係經彰化縣警察局彰化分局以受搜索人被告甲○○、搜
    索處所臺中縣大肚鄉○○路445號2樓向原審法院聲請搜索票
    而執行搜索時查獲，有原審法院94年度聲搜字第2779號搜索
    票附於彰化縣警察局彰化分局彰警分刑字第0940012805號卷
    內可憑，而證人張錫雄即本案執行搜索之警員於原審法院審
    理時具結證稱：當日執行搜索前，已在現場跟監 1個禮拜左
    右等語 （見原審卷第194頁）；又被告甲○○與林文勝一同
    住在以林文勝名義租用之臺中縣大肚鄉○○路445號2樓房屋
    之事實，業據共同被告林文勝於偵查中供述「（問：大肚鄉
    ○○路445號2樓向誰租的？）5月5日向房東阿蓮租的。月租
    6500元。我與甲○○住在一起，一開始就與我住在這裡」等
    語 （見94年偵字第11923號卷宗第39頁），且有房屋租賃契
    約書在卷可稽 （見94年偵字第11923號卷宗第49至53頁）；
    又被告林文勝於原審審理時供述上開租屋處共有兩副鑰匙及
    門禁卡，伊與被告甲○○各有一副等語（見原審卷第171、1
    99頁），被告甲○○於偵查中亦供稱：伊很常去被告林文勝
    之上開租屋處，伊可以自由進出，被告林文勝為了方便其出
    入所以提供上開租屋處之鑰匙及電梯感應晶片供其使用等語
    （見94年度偵字第11923號卷第17頁、見94年度偵字第11914
    號卷第29頁），足認被告甲○○平日確實在上址頻繁進出，
    並持有出入該房屋必須使用之大門鑰匙及電梯感應晶片卡，
    且其當日前往該停車場與黃榮珍見面，目的在於將證人黃榮
    珍向林文勝洽購之毒品海洛因 1包交予黃榮珍，被告甲○○
    與林文勝間，有犯意之聯絡及行為之分擔甚明。至被告甲○
    ○所辯係林文勝要伊替他拿鑰匙給黃榮珍云云，與其於警詢
    中所辯黃榮珍要還給伊手錶云云，先後不一，情節迴異，況
    被告甲○○既頻繁進出該址，焉可能將其進出所必備之鑰匙
    及電梯感應晶片卡，任意交付予僅係前來購買毒品海洛因之
    黃榮珍？被告甲○○所辯與常情有違，難以採信。
  (四)按販賣毒品之所謂販賣行為，係行為人基於營利之目的，而
    販入或賣出毒品而言。販賣毒品者，其主觀上須有營利之意
    圖，且客觀上有販賣之行為，即足構成，至於實際上是否已
    經獲利，則非所問。即於有償讓與他人之初，係基於營利之
    意思，並已著手實施（如兜售等），而因故無法高於購入之
    原價出售，最後不得不以原價或低於原價讓與他人時，仍屬
    販賣行為。必也始終無營利之意思，縱以原價或低於原價有
    償讓與他人，方難謂為販賣行為，而僅得以轉讓罪論處（最
    高法院93年度臺上字第1651號判決、91年度臺上字第1443號
    判決及最高法院 84年度第3次刑事庭會議決議意旨參照）。
    本件被告甲○○於偵查中供稱海洛因係以1包1千元之價格購
    入，每包含袋重0.3公克（見94年偵字第11914號卷宗第29頁
    ），於本院審理中供述海洛因每小包連袋重約0.3或0.4公克
    ，每小包1千元 （見本院審判筆錄）；而證人黃榮珍迭於偵
    查及原審審理時證稱：在查獲前未曾去過搜索地點（即上開
    臺中縣大肚鄉○○路445號2樓之被告林文勝租屋處），被告
    林文勝只約在停車場，要伊在該處等；不知道被告林文勝等
    人住哪一間等語 （見94年度偵字第11914號卷宗第37頁、原
    審卷宗第189頁） ，足認黃榮珍與被告甲○○、林文勝並非
    熟稔，應無何交誼可言；又依證人黃榮珍於偵查中證稱「（
    問：查獲當天為何向林文勝買？）我是要他給我一點海洛因
    ，我要以價值1、2千元的手錶跟他交換」，「我意思就是要
    用手錶交換毒品」等語 （見94年度偵字第11914號卷宗第37
    、38頁） ，已見前述，可知被告甲○○賣出海洛因1小包之
    價額，為黃榮珍換購毒品用之價值約1、2千元之手錶，此與
    其原來購入之金額每1小包為1千元，兩者顯然存有差額，可
    認被告賣出毒品時，確有賺取差額而營利之意圖。縱黃榮珍
    交付之手錶，客觀上之價值未必達1、2千元，被告實際上亦
    未必真正有所獲利，惟因毒品買賣本可能依雙方關係深淺、
    資力、需求量及對行情之認知、來源是否充裕等因素，致每
    次交易價額有所差異，因之販賣毒品者，其每次交易結果未
    必真正有所獲利，甚至以原價出售或以低於原價之價格讓與
    他人，自難以交易結果有無獲利，作為判斷販毒者有無營利
    意圖之標準；況被告甲○○、林文勝與黃榮珍間既無何交誼
    ，豈可能無償轉讓毒品海洛因予黃榮珍？此由當日黃榮珍因
    毒癮發作急欲取得海洛因施用，尚需以其配戴之手錶作為換
    購海洛因之條件，始獲被告甲○○、林文勝讓與海洛因 1小
    包之情節，更可知被告甲○○ 2人不可能無償轉讓毒品海洛
    因予黃榮珍。則本件證人黃榮珍撥打電話予被告林文勝洽購
    海洛因，並表明以手錶換取購買海洛因之交易條件後，經被
    告林文勝應允，並經由有犯意聯絡之甲○○持著海洛因擬交
    付予黃榮珍，足信其等間確係進行有對價關係之買賣行為，
    被告甲○○確係基於營利之意圖從事販賣第一級毒品。
二、綜上所述，本件事證已臻明確，被告甲○○上開犯行，堪予
    認定，應予依法論科。
參、論罪科刑理由：
一、按被告行為後，刑法及刑法施行法業於94年2月2日總統以華
    總一義字第0940一義字第09400014901號令修正公布 ，並於
    95年7月1日施行（下稱新刑法，修正前刑法下稱舊刑法），
    如附表所示之條文業經修正。按行為後法律有變更者，適用
    行為時之法律，但行為後之法律有利於行為人者，適用最有
    利於行為人之法律，修正後刑法第2條第1項定有明文。此條
    規定係規範行為後法律變更所生新舊法律比較適用之準據法
    ，本身尚無新舊法比較之問題，於新法施行後，應一律適用
    新法第2條第1項之規定，為「從舊從輕」之比較。再按本次
    法律變更，比較時應就罪刑有關之共犯、未遂犯、想像競合
    犯、牽連犯、連續犯、結合犯，以及累犯加重、自首減輕暨
    其他法定加減原因（如身分加減）與加減例等一切情形，綜
    其全部罪刑之結果而為比較，查此次刑法第11條、第28條、
    第26條，亦有修正，惟分別比較新、舊法結果，對被告之法
    律效果並無不同，皆應依被告之行為時法律即舊法論處，其
    餘第47條、第64條、第65條，亦有修正，其比較理由及結果
    均詳如附表所示，先予敘明。
二、按海洛因為毒品危害防制條例第2條第2項第1 款明定列管之
    第一級毒品，任何人非經許可，不得販賣、運輸、持有。又
    按共同正犯之成立，祇須具有犯意之聯絡，行為之分擔，既
    不問犯罪動機起於何人，亦不必每一階段犯行，均經參與（
    最高法院34年上字第862號判例參照） 。被告甲○○持著海
    洛因擬交付予黃榮珍，及被告林文勝與黃榮珍議定買賣海洛
    因之交易條件均為販賣毒品罪之行為分擔，被告 2人自各應
    對全部犯罪事實，負共同正犯之責。再按犯罪之著手階段，
    係指行為人為實現犯意而開始實行犯罪構成要件之行為而言
    ，販賣毒品，自應以毒販與購毒者就買賣毒品之內容有所表
    示時，應認已經著手販賣毒品之實施（最高法院93年度臺上
    字第462號判決意旨參照） 。核被告甲○○所為，係犯毒品
    危害防制條例第4條第6項、第1 項之販賣第一級毒品未遂罪
    （起訴書誤載為毒品危害防制條例第4條第1項、第5 項）。
    被告甲○○販賣前持有第一級毒品海洛因之低度行為，應為
    販賣之高度行為所吸收，不另論罪。被告甲○○與共同被告
    林文勝間，有犯意聯絡及行為分擔，為共同正犯。被告持海
    洛因到達預定之交貨地點，擬交付海洛因予買受人黃榮珍，
    顯已著手實施販毒行為，因未及交付而為警查獲，為未遂犯
    ，應依修正前刑法第26條前段減輕其刑。又被告甲○○前於
    89年間，因違反毒品危害防制條例案件，經原審法院以90年
    度訴字第63號判處有期徒刑1年2月確定，復於91年間因違反
    槍砲彈藥刀械管制條例案件，經同院於 92年3月11日以92年
    度訴字第275號判處有期徒刑8月確定，經合併執行後，甫於
    93年8月8日縮刑期滿執行完畢，此有臺灣高等法院被告全國
    前案紀錄表及臺灣臺中地方法院檢察署刑案資料查註紀錄表
    各1份在卷可按，其於有期徒刑執行完畢後，5年以內再犯本
    件有期徒刑以上之罪，為累犯，應依修正前刑法第47條之規
    定就本罪中之併科罰金部分加重其刑，至法定本刑為死刑、
    無期徒刑部分則依法不得加重其刑。被告甲○○上開刑之加
    減，依刑法第71條第1 項之規定就併科罰金部分先加後減，
    就法定刑為死刑、無期徒刑部分則予減輕其刑。
三、原審予以論罪科刑，固非無見，惟查原審判決援引證人黃
    榮珍於警詢及偵查中之供述證據（見原審判決第3、4頁），
    資為認定被告有本件原判決事實欄所記載犯罪事實之基礎，
    雖非無所本，惟依92年2月6日經總統公布修正，同年9月1日
    施行之刑事訴訟法第159條第1項規定，該供述證據係審判外
    之陳述，原審係於 94年12月5日審理，有該審判筆錄可稽（
    見原審卷宗第166頁） ，自應適用上開規定，始為適法，而
    原審判決就上開證人黃榮珍於審判外之陳述，如何認為有證
    據能力均未說明，於法未合；本罪之法定本刑為死刑、無
    期徒刑部分，依法不得加重其刑，原審未察，仍依累犯規定
    對被告甲○○諭知加重其刑，用法不當；原審判決認定黃
    榮珍以電話與被告甲○○、林文勝聯絡購買第一級毒品海洛
    因一節，則其等以何電話聯絡？該電話是否屬被告 2人所有
    ，且是否係供販賣毒品所用之物？原審未予究明釐清，亦有
    未洽；原審判決以扣案海洛因業經鑑定在案，有法務部調
    查局之鑑定書在卷為憑見 （見原審判決第6頁），惟核閱原
    審及警、偵卷宗，並無該鑑定書存卷可查，且審判期日時亦
    未將鑑定書提示、調查，原審逕將該鑑定書引為證據，係屬
    未經合法調查之證據，於法殊有未合（按該鑑定書係存附於
    原審法院94年度訴字第1607號被告甲○○施用毒品案卷中第
    99頁，業經本院調卷查明並影印附卷，本院於審判期日並將
    該案全卷提示、調查）；扣案盛裝第一級毒品海洛因之空
    包裝袋 6個，係包裹、固定毒品，防其裸露、潮濕，易於運
    輸攜帶所用之物，係供犯罪所用之物，應依毒品危害防制條
    例第19條第1項諭知沒收，原審判決依同條例第18條第1項前
    段規定宣告沒收並銷燬，亦有未洽；未扣案之0000000000
    號電話係被告甲○○所有並由其自己持用，並供被告甲○○
    販賣毒品時聯絡之用，應依毒品危害防制條例第19條第1 項
    規定併予宣告沒收，如不能沒收時，應追徵其價額，原審疏
    未諭知，於法不合。被告甲○○仍執前詞否認犯行而提起上
    訴，雖非可採，原判決既有上揭可議之處，自屬無可維持，
    應由本院將原審判決關於被告甲○○販賣第一級毒品部分撤
    銷改判。爰審酌被告甲○○自身染有施用第一級毒品海洛因
    之惡行，明知海洛因具有成癮性，服用後會產生依賴性且戒
    除不易，仍無視於國家防制毒品危害之禁令販賣毒品予他人
    ，對社會安全產生之危害非輕，及參與販賣之次數、程度，
    未及交付即為警查獲，暨被告犯後態度不佳，未見悔意等一
    切情狀，量處如主文第2項所示之刑，以示懲儆。
四、扣案之海洛因，驗後淨重0.55公克，係第一級毒品，爰依毒
    品危害防制條例第18條第1 項前段之規定，不問屬於犯人與
    否，均宣告沒收銷燬之；又扣案之盛裝海洛因之空包裝袋 6
    個，重1.66公克，係包裹、固定毒品，防其裸露、潮濕，易
    於攜帶所用之物，係被告甲○○與共同被告林文勝所有供販
    賣海洛因之用，應依同條例第19條第1 項規定沒收。未扣案
    之0000000000號行動電話係被告甲○○所有並由其自己持用
    ，為供被告甲○○販賣毒品時聯絡所用，爰依同條例第19條
    第1 項規定併予宣告沒收，如不能沒收時，應追徵其價額；
    惟該具行動電話內之SIM卡， 依國內電信公司一般定型化契
    約之約定， 該SIM卡之所有權乃係屬電信公司所有，申請人
    僅因承租門號而取得該SIM卡使用權，此SIM卡非被告所有，
    自不在宣告沒收範圍內。至0000000000號電話，固亦係共同
    被告林文勝販賣毒品時供聯絡用之物，惟並非被告甲○○或
    林文勝所有，而係第三人即被告甲○○女友陳淑滿所有，已
    見前述，又被告甲○○與林文勝 2人販賣毒品未及交付，即
    為警查獲，自未因此獲取任何利益，均毋庸依毒品危害防制
    條例第19條第1 項規定，諭知沒收或以其財產抵償所獲利益
    及追徵其價額。
五、另本件同時在上揭租屋處查扣之含有海洛因殘渣袋 5個，暨
    扣案之第二級毒品安非他命1包（毛重約0.6公克），固分別
    屬毒品危害防制條例第2條第2項第1、2款所規定之第一、二
    級毒品，惟因無證據認定與被告甲○○所犯上開共同販賣第
    一級毒品之犯行有關，且屬被告甲○○另涉犯施用毒品罪之
    重要證物，自無庸於本案宣告沒收銷燬。另扣案之塑膠夾鍊
    袋2包、電子微量磅秤2臺、注射針筒25支及安非他命吸食器
    1組， 亦無證據證明係被告甲○○所有供本件犯罪所用之物
    ，本院亦無從宣告沒收，均併予敘明。
據上論斷，應依刑事訴訟法第369條第1項、第364條、第299條第
1 項前段，毒品危害防制條例第4條第6項、第1項、第18條第1項
前段、第19條第1項，刑法第2條第1項、修正前刑法第11 條前段
第28條、第26條前段、第47條、第64條第2項、第65條第2項，判
決如主文。
本案經檢察官乙○○到庭執行職務。
中    華    民    國    95    年    12    月    28    日
              刑事第七庭  審判長法  官  林  榮  龍
                                法  官  黃  日  隆
                                法  官  鄭  永  玉
上列正本證明與原本無異。
如不服本判決應於收受送達後十日內向本院提出上訴書狀，其未
敘述上訴之理由者並得於提起上訴後十日內向本院補提理由書（
均須按他造當事人之人數附繕本）。
                                書記官    瑞  芳
中    華    民    國    95    年    12    月    28    日
附表：
┌─────┬───────┬────────┬──────┐
│變更之法條│舊刑法於本案適│新刑法於本案適用│依從舊從輕原│
│          │用之法律效果  │之法律效果      │則比較結果  │
├─────┼───────┼────────┼──────┤
│刑法第47條│應適用累犯規定│應適用累犯規定，│比較新舊法，│
│          │，加重本刑至2 │加重本刑至2分之1│不生有利不利│
│          │分之1         │                │於被告之問題│
├─────┼───────┼────────┼──────┤
│刑法第64條│死刑減輕者，為│死刑減輕者，為無│適用舊刑法較│
│第2項     │期徒或為15年以│期徒            │有利於被告  │
│          │下12年以上有期│                │            │
│          │徒刑          │                │            │
├─────┼───────┼────────┼──────┤
│刑法第65條│無期徒刑減輕者│無期徒刑減輕者，│適用舊刑法較│
│第2項     │，為7年以上有 │為20年以下、15年│有利於被告  │
│          │期徒刑        │以上有期徒刑    │            │
├─────┴───────┴────────┴──────┤
│綜合比較結果：以適用舊刑法較有利於被告，故本案應一體適用舊│
│刑法。                                                    │
└─────────────────────────────┘
                                                    Ｆ


司法院資訊處製作；財團法人民間司法改革基金會備份。
